臺灣新竹地方法院民事判決  
109年度原訴字第9號
原      告  邱榮華  

被      告  楊詠淇  


上列當事人間損害賠償事件，本院於民國110年1月8日言詞辯論
終結，判決如下：
    主      文
原告之訴駁回。
訴訟費用由原告負擔。
    事實及理由
壹、程序方面
　　按原告於判決確定前，得撤回訴之全部或一部，但被告已為
    本案之言詞辯論者，應得其同意；訴之撤回應以書狀為之，
    但於期日，得以言詞向法院或受命法官為之，民事訴訟法第
    262條第1項、第2項定有明文。查原告起訴時原以楊振宗、
    楊詠淇為被告，請求其等賠償原告新臺幣（下同）60萬元（
    本院卷第13頁）。嗣於民國109年8月18日言詞辯論期日，當
    庭撤回對楊振宗之訴訟（本院卷第106頁），核原告撤回對
    楊振宗之訴訟，亦經楊振宗當庭同意其撤回訴訟（本院卷第
    106頁），揆諸上開規定，均無不合，應予准許。　　
貳、實體方面
一、原告主張：
　　原告與被告並非社交軟體臉書之網友，原告於109年5月20日
    下午15時13分許，在自己臉書發表敘述家庭有狀況，遭受家
    人誤會，並解釋自己與妻子間問題（下稱系爭文章），系爭
    文章有設定只有朋友始能得知，並未對外公開。嗣原告經友
    人告知表示系爭文章遭被告轉載，復以「以你們上帝的部落
    司法庫斯，你的笑話正要開始」、「玉貞月珍相碰頭　不要
    臉的繼續留」等言論（下稱系爭言論），公開原告戶籍地、
    提及原告妻子，留言侮辱原告妻子，足見被告竊取發表系爭
    文章，公布原告戶籍地，並羞辱原告妻子之行為，已侵害原
    告之著作權及隱私權，造成原告精神受有莫大苦楚。為此，
    爰依著作權法及侵權行為法律關係提起本件訴訟，請求被告
    賠償原告精神慰撫金新臺幣（下同）60萬元。　　
二、被告則以：
　　被告雖有發表如本院卷第17至65頁之內容，並轉載原告文章
    ，然臉書文章並無著作權，且亦不會侵害到原告之配偶權等
    語，資為抗辯。並聲明：原告之訴駁回。
三、得心證之理由：
（一）原告主張被告未得其同意擅自轉載系爭文章，並發表「以
      你們上帝的部落司馬庫斯，你的笑話正要開始」、「玉貞
      月珍相碰頭　不要臉的繼續留」（即系爭言論）等情，業
      據原告提出臉書畫面截圖為證（本院卷第17至65頁），上
      情且為被告所不爭執，堪以為真。又原告主張被告轉載系
      爭文章已侵害其著作權，並將系爭文章張貼在自身臉書頁
      面，復以系爭言論公開原告戶籍地及數落原告妻子已侵害
      其隱私權等情，則惟被告以前詞所否認，細譯兩造攻防內
      容可知，本件爭點厥為：⒈系爭文章是否為著作權保障之
      範疇？⒉系爭言論有無侵害原告隱私權？⒊原告得請求之精
      神慰撫金為何？
（二）按所謂著作，係屬於文學、科學、藝術或其他學術範圍之
      創作，著作權法第3條第1項固有明文。著作必須具有創作
      性，足以表現出作者之個別性或獨特性而具有最低程度之
      創意，即顯示著作人之個性者。至於著作之品質與美感，
      則非創作性考量之要素，此為美國著作權法之美學不歧視
      原則或德國著作權法之小銅幣理論之涵義。再者，著作符
      合取得著作權之要件有五：⑴著作已完成，始有保護之必
      要性。所謂完成，並不以全部完成為要件，雖屬部分完成
      ，惟客觀上已有保護之價值，自屬著作權法所稱之著作，
      可取得著作權。⑵具有原創性。⑶人類精神之創作。⑷必須
      具有一定之表現形式。⑸須非不受保護之著作。其中最重
      要之要件為原創性、客觀表達方式及創作要件。所謂原創
      性者，係指著作必須為著作人所原始獨立完成，未接觸或
      抄襲他人之著作，以表達著作人內心之思想或感情，而具
      有最低程度之創意，始有賦與排他性權利之必要。原創性
      包括原始性與創作性。申言之，所謂原始性，係指著作人
      原始獨立完成之創作，而非抄襲或剽竊而來。創作性之程
      度，不必達於前無古人之地步，倘依社會通念，該著作與
      前已存在之作品有可資區別的變化，足以表現著作人之個
      性即可。次按所謂著作權法第5條第1項第1款之語文著作
      ，可分為語言著作與文字著作，包括詩、詞、散文、小說
      、劇本、學術論述、演講及其他之語文著作。經查，觀諸
      系爭文章（本院卷第19至23頁），該文章僅係表達原告與
      配偶間就婚姻關係中種種生活不睦之情形，尚難看出原告
      在系爭文章所形諸之文字，有何原創性可言，而須受著作
      權法保護，則原告主張被告侵害其著作財產權，即屬無據
      ，應予駁回。
（三）按當事人主張有利於己之事實者，就其事實有舉證之責任
      ，民事訴訟法第277條前段定有明文。民事訴訟如有原告
      主張權利者，應先由原告負舉證之責，若原告先不能舉證
      ，以證實自己主張之事實為真實，則被告就其抗辯事實即
      令不能舉證，或其所舉證據尚有疵累，亦應駁回原告之請
      求（最高法院101年度台上字第1697號判決意旨參照）。
      依民法第184條第1項前段規定，侵權行為之成立，須行為
      人因故意過失不法侵害他人權利，亦即行為人須具備歸責
      性、違法性，並不法行為與損害間有因果關係，始能成立
      ，且主張侵權行為損害賠償請求權之人，對於侵權行為之
      成立要件應負舉證責任（最高法院100年度台上字第1903
      號判決意旨參照）。次按因故意或過失，不法侵害他人之
      權利者，負損害賠償責任；故意以背於善良風俗之方法，
      加損害於他人者亦同；又不法侵害他人之身體、健康、名
      譽、自由、信用、隱私、貞操，或不法侵害其他人格法益
      而情節重大者，被害人雖非財產上之損害，亦得請求賠償
      相當之金額，民法第184條第1項、第195條第1項固分別定
      有明文。又隱私，係基於人格尊嚴、個人之主體性及人格
      發展所必要保障之權利，其內涵為個人於其私人生活事務
      領域，享有不受不法干擾，免於未經同意之知悉、公開妨
      礙或侵犯之自由與個人資料自主權，且主張有隱私權之人
      對於該隱私有合理之期待。所謂合理之期待，乃個人所得
      主張不受侵擾之自由，以得合理期待於他人者為限，亦即
      不僅其不受侵擾之期待已表現於外，且該期待須依社會通
      念認為合理者（最高法院106年度台上字第2674號判決意
      旨參照）。原告主張兩造非臉書上朋友，被告將系爭文章
      轉載在自己臉書頁面，並以系爭言論公布原告戶籍地及數
      落並公布原告妻子名字已侵害其隱私權等情，惟查：
　１、原告雖稱被告於自身臉書頁面轉載系爭文章，並以系爭言
      論公布原告戶籍地等情，惟由系爭言論至多僅能得出原告
      確實與司馬庫斯有所淵源，可能住在司馬庫斯部落，可能
      為司馬庫斯部落之族人，且司馬庫斯位於新竹縣尖石鄉玉
      峰村，幅員甚廣，尚難使任意第三人無法僅從被告之言論
      ，即可確切知悉原告之住所、位置等資訊，與其私生活領
      域密不可分之處，難認被告此部分所為有侵害原告隱私權
      。
　２、原告固稱被告數落其妻子並公布其妻子名字月珍，惟系爭
      言論僅能得出原告恐與玉貞或月珍2人情感或有所糾葛，
      而姓名雖為個人在社會上使他人得以知悉如何稱呼自身、
      與他人可資辨認、或彰顯個人權利所設，惟上開可識別出
      個人特徵之功用，尚須仰賴其他資訊諸如職業、病歷、醫
      療、基因、指紋、健康檢查、財務狀況等個人資料相佐，
      始得以直接或間接識別個人而有其意義存在，然被告僅以
      名字指涉原告妻子，尚與隱私權所保障之個人於其私人生
      活事務領域，享有不受不法干擾，免於未經同意之知悉、
      公開妨礙或侵犯之自由與個人資料自主權無涉，縱其所述
      與事實未符，亦非隱私權保障之範疇。況享有該個人資料
      之權利主體為其妻子，並非原告個人，原告自無從以此為
      由，主張其有何權利受到被告侵害。
　３、原告復稱兩造並非臉書上好友關係，其已將系爭文章設定
      僅供朋友觀看等情，並未提出任何客觀事證以實其說，而
      其既已將系爭文章張貼予臉書當中，即已將該文章內容公
      開予第三人所知悉，自不享有不受他人侵害其隱私之合理
      期待。
　４、從而，原告主張被告將系爭文章轉載在自己臉書頁面，並
      以系爭言論公布原告戶籍地及數落並公告原告妻子名字已
      侵害其隱私權，亦屬無據，應予駁回。
四、綜上所述，原告主張被告所為侵害其著作權及隱私權，依著
    作權法第88條、民法第184條第1項、第195條第1項請求被告
    賠償精神慰撫金60萬元，洵屬無據，應予駁回。
五、本件判決之基礎已臻明確，兩造其餘攻擊防禦方法及主張舉
    證，於判決結果不生影響，無一一審究之必要，附此敘明。
六、據上論結，原告之訴為無理由，依民事訴訟法第78條，判決
    如主文。　　
中　　華　　民　　國　　110 　年　　1 　　月　　29　　日
                  民事第一庭　　法　官　王碧瑩
以上正本係照原本作成。　　　　　　　　　
如對本判決上訴，須於判決送達後20日內向本院提出上訴狀。如
委任律師提起上訴者，應一併繳納上訴審裁判費。
中　　華　　民　　國　　110 　年　　1 　　月　　29　　日
                                書記官  嚴翠意